【裁判字號】    99,監,263
【裁判日期】    991231
【裁判案由】    處分受監護人不動產
【裁判全文】
臺灣士林地方法院民事裁定               99年度監字第263號
聲  請  人  李賴妙富
上列聲請人聲請處分受監護人不動產事件，經臺灣宜蘭地方法院
移送前來，本院裁定如下：
    主  文
受監護人李金池所有坐落宜蘭縣蘇澳鎮○村段九七九地號之土地
（面積捌拾點壹陸平方公尺、權利範圍全部），及其上同段三四
建號即門牌號碼宜蘭縣蘇澳鎮○○路一○一之五號之建物，准予
變賣。
聲請程序費用由受監護人李金池之財產負擔。
    理  由
一、聲請意旨略以：聲請人為受監護人李金池之妻，李金池因缺
    氧性腦病變而呈現植物人之狀態，已達完全無法處理自己事
    務之程度，前經臺灣宜蘭地方法院（下稱宜蘭地院）以96年
    度禁字第7 號裁定宣告為禁治產人，並由聲請人擔任其監護
    人。惟李金池因無法自理生活，已經聲請人安置在財團法人
    創世社會福利基金會附設臺北市私立文山清寒植物人安養院
    （下稱文山安養院）。而李金池每月所需之托育養護費用，
    扣除政府補助部分後，尚須自行負擔新台幣（下同）3,675
    元。然李金池名下並無財產，故聲請人欲將其所有坐落於宜
    蘭縣蘇澳鎮○村段979 地號之土地，及其上同段34建號即門
    牌號碼宜蘭縣蘇澳鎮○○路101 之5 號建物（下併稱系爭房
    地）予以變賣，以為支應。為此，爰請求裁定准許處分李金
    池所有之系爭房地等語。
二、按民法總則中華民國97年5 月2 日修正之條文施行前，已為
    禁治產宣告者，視為已為監護宣告，並於修正施行後，適用
    修正後之規定；民法規定之禁治產或禁治產人，自修正施行
    後，一律改稱為監護或受監護宣告之人；施行前所設置之監
    護人，於修正施行後，適用修正後之規定；修正之民法總則
    第14條至第15條之2 及民法親屬編第4 章之規定，自公布後
    1 年6 個月施行。民法總則施行法第4 條第2 項、第4 條之
    1 、第4 條之2 、民法親屬編施行法第14條之2 、第14條之
    3 亦分別定有明文。本件李金池前經宜蘭地院以96年度禁字
    第7 號民事裁定宣告為禁治產人，並由聲請人擔任李金池之
    監護人等情，有戶籍謄本在卷可憑（見宜蘭地院99年度家聲
    字第91號民事卷宗第6 頁），並經本院調閱宜蘭地院96年度
    禁字第7 號民事卷宗查核屬實。從而，李金池於98年11月23
    日修正之民法總則編、親屬編及相關修正條文生效施行後，
    視為已為監護宣告，自應適用修正後之規定，合先敘明。
三、次按「監護人對於受監護人之財產，非為受監護人之利益，
    不得使用、代為或同意處分。監護人為下列行為，非經法院
    許可，不生效力：(一)代理受監護人購置或處分不動產。(二)代
    理受監護人，就供其居住之建築物或其基地出租、供他人使
    用或終止租賃」，民法第1101條第1 項、第2 項定有明文。
    經查，聲請人主張之上開事實，業據其提出中華民國身心障
    礙手冊、親屬系統表、文山安養院在院證明、臺北市政府社
    會局99年5 月25日北市社障字第09937212600 號函、文山安
    養院安養自負額繳費專用收據、系爭房地登記謄本等為證（
    見本院卷第16至17頁、第20至22頁、第24至25頁），並有文
    山安養院99年12月14日創院（十三）字第990345號函、臺北
    市身心障礙者托育養護費用補助標準表等在卷可憑（見本院
    卷第48、50頁）。又李金池之財產除系爭房地外，僅有銀行
    1,054 元之存款1 筆一節，亦有聲請人提出之受監護人財產
    清冊（見卷第51頁以下）及本院職權調取之稅務電子閘門財
    產所得調件明細表等附卷可稽（見卷第26頁以下）。此外，
    證人即聲請人之子李文斌於本院調查時復到庭證稱：李金池
    是我的父親，現在每個月扣除政府補助後，還要付文山安養
    院3,765 元，且先前因為要幫李金池籌措醫藥費，借了很多
    錢，現在也必須要還錢，所以必須處分系爭房地來籌措金錢
    ，以確保李金池未來生活所需等語（見卷第46至47頁）。再
    參以利害關係人即李金池之子女李文揚、李淑婷、李文斌，
    及李金池之妹李碧鳳等最近親屬，亦均到庭表示同意由聲請
    人代為處分系爭房地等情，應堪認聲請人之上開主張為真實
    。本院審酌李金池為極重度障礙者，業經轉入文山安養院接
    受照護，而其除系爭房地外，並無其他足以支應其每月所需
    托育養護費用之財產，是應認聲請人主張為李金池之利益，
    而有必要處分受監護人所有系爭房地等語，尚非無據。從而
    ，本件聲請為有理由，應予准許。
四、末按，監護人於執行有關受監護人之生活、護養療治及財產
    管理之職務時，應尊重受監護人之意思，並考量其身心狀態
    與生活狀況。又監護人應以善良管理人之注意，執行監護職
    務。監護人於執行監護職務時，因故意或過失，致生損害於
    受監護人者，應負賠償之責。且法院於必要時，得命監護人
    提出監護事務之報告、財產清冊或結算書，檢查監護事務或
    受監護人之財產狀況，民法第1112條、第1113條準用同法第
    1100條、第1109條第1 項、第1103條第2 項規定甚明。本件
    聲請人即監護人代為處分受監護人李金池之系爭房地，及就
    處分後所得之款項，應盡善良管理人之注意義務妥適管理，
    並使用於受監護人之生活及養護療治所需費用，附此敘明。
五、依非訟事件法第21條第1 項、民法第1103條第1 項，裁定如
    主文。
中    華    民    國    99    年    12    月    31    日
                  家事庭  法  官  郭躍民
以上正本證明與原本無異。
如對本裁定抗告，應於裁定送達後10日內向本院提出抗告狀。
中    華    民    國    99    年    12    月    31    日
                          書記官  方蘭芬

司法院資訊處製作；財團法人民間司法改革基金會備份。
